【裁判字號】    97,易,1028
【裁判日期】    971023
【裁判案由】    詐欺
【裁判全文】
臺灣高雄地方法院刑事判決              97年度易字第1028號
公  訴  人  臺灣高雄地方法院檢察署檢察官
被      告  乙○○
上列被告因詐欺案件，經檢察官提起公訴（97年度偵字第7836號）
，本院判決如下：
    主  文
乙○○無罪。
    理  由
一、公訴意旨略以：被告乙○○可預見提供網路拍賣帳號與他人
    使用，恐為掩飾不法行為，仍不悖其本意，基於幫助詐欺犯
    意，於民國96年8 月12日之前在臺灣地區某不詳時間、地點
    ，將其所申請之雅虎拍賣帳號「prefer502 」及密碼，提供
    予真實姓名年籍不詳之人及其所屬詐欺集團成員使用。嗣該
    詐騙集團所屬之人取得前揭雅虎拍賣帳號後，共同意圖為自
    己不法所有，基於詐欺取財之犯意，在雅虎拍賣網站刊登商
    品「IBM 牌A22M型筆記型電腦1 台」之販售訊息，致告訴人
    甲○○陷於錯誤而上網參與競標，以新臺幣（下同）5,180
    元得標，並於96年8 月12日上午11時10分匯款，嗣因告訴人
    未收到所購之上開商品，始知受騙。因認被告涉犯刑法第33
    9 條第1 項、第30條第1 項之幫助詐欺取財罪嫌等語。
二、證據能力部分：按被告以外之人於審判外之言詞或書面陳述
    ，除法律有規定者外，不得作為證據。被告以外之人於審判
    外之陳述，雖不符前4 條之規定，而經當事人於審判程序同
    意作為證據，法院審酌該言詞陳述或書面陳述作成時之情況
    ，認為適當者，亦得為證據。當事人、代理人或辯護人於法
    院調查證據時，知有第159 條第1 項不得為證據之情形，而
    未於言詞辯論終結前聲明異議者，視為有前項之同意。刑事
    訴訟法159 條第1 項、第159 條之5 第1 項、第2 項分別定
    有明文。查Yahoo 奇摩公文回覆信箱、通聯調閱查詢單、中
    華電信股份有限公司雲林營運處（下稱中華電信）96年11月
    21日雲服字第0960000265號函、香港商雅虎資訊股份有限公
    司臺灣分公司（下稱雅虎公司）97年5 月29日雅虎資訊（九
    七）字第00721 號函、入出境查詢結果瀏覽、內政部警政署
    刑事警察局（下稱刑事局）97年7 月17日刑偵九（2） 字第
    0970105625號函，固均係被告以外之人於審判外之陳述而均
    屬傳聞證據，惟被告於本院行準備程序及審理時，均不爭執
    其證據能力，復本院審酌前揭陳述作成時之情況，並無違法
    取證之瑕疵，亦認以之作為證據為適當，自均有證據能力。
三、按犯罪事實應依證據認定之，無證據不得認定犯罪事實；又
    不能證明被告犯罪者，應諭知無罪之判決，刑事訴訟法第15
    4 條第2 項、第301 條第1 項前段分別定有明文。次按事實
    之認定，應憑證據，如未能發現相當證據，或證據不足以證
    明，自不能以推測或擬制之方法，為裁判基礎；又認定不利
    於被告之事實，須依積極證據，苟積極證據不足為被告事實
    之認定時，即應為有利被告之認定，更不必有何有利之證據
    ；再認定犯罪事實，所憑之證據，雖不以直接證據為限，間
    接證據亦包括在內，然無論直接或間接證據，其為訴訟上之
    證明，須於通常一般之人均不致於有所懷疑，而得確信其為
    真實之程度者，始得據之為有罪之認定，倘其證明尚未達到
    此一程度，而有合理性懷疑之存在時，即無從為有罪之認定
    （最高法院30年度上字第816 號、40年度臺上字第86號、76
    年度臺上字第4986號判例意旨參照）。
四、公訴意旨認被告涉有幫助詐欺取財罪嫌，無非係以告訴人之
    指訴、Yahoo 奇摩公文回覆信箱、通聯調閱查詢單、中華電
    信96年11月21日雲服字第0960000265號函、Yahoo 奇摩得標
    回覆電子郵件、Yahoo 奇摩拍賣網頁及臺灣郵政股份有限公
    司WebATM交易明細查詢列印畫面等為主要論斷之依據。訊據
    被告固坦認上揭雅虎拍賣帳號為其所申請，惟堅詞否認有何
    幫助詐欺取財之犯行，辯稱：其未提供雅虎拍賣帳號及密碼
    給他人使用，且該帳號很久未使用了，很可能被盜用等語。
    經查：
（一）上揭雅虎拍賣帳號係被告所申請一節，固據被告自承在卷
      ，並有Yahoo 奇摩公文回覆信箱、通聯調閱查詢單、中華
      電信96年11月21日雲服字第0960000265號函在卷可稽（見
      警卷第14至20頁），惟經本院向提供該帳號之網站公司查
      詢本件被告涉案期間之使用狀況，回覆稱：「‧‧‧該用
      戶於2007年6 月5 日曾變更該帳號密碼，其IP位址顯示為
      220.160.172.66，並非屬臺灣地區IP（似為中國福建地區
      IP）‧‧‧該帳號因登入位址為福建地區IP，如該用戶期
      間內並無出入境之資料，該帳號係被他人盜用之可能性甚
      高‧‧‧」等語，有雅虎公司97年5 月29日雅虎資訊（九
      七）字第00721 號函1 份在卷可憑（見本院97年度審易字
      第645 號卷第20至21頁），而觀之被告入出境紀錄，並無
      查詢資料，有入出境查詢結果瀏覽1 紙附卷可佐（見本院
      卷第4 頁），足見被告未曾出國，自無於中國福建地區上
      網之可能，則本件告訴人於96年8 月12日係遭被告以外之
      人所詐騙一節，即堪認定。
（二）復關於竊取他人網路帳號密碼之方式，有以鍵盤記錄程式
      （keylog）、假網頁、懶人密碼測試及暴力破解法（亦稱
      「字典破解法」）等情，有刑事局97年7 月17日刑偵九（
      2） 字第0970105625號函1 份在卷可參（見前本院審易卷
      第32頁正、反面），而被告於本院審理時亦供稱：電腦曾
      中毒等語（見本院卷第19頁），則衡情現今網際網路使用
      情形駭客甚多，網路釣魚（即以假網頁騙取網路使用者之
      帳號密碼）情形尤甚，是被告上揭雅虎拍賣帳號被盜用之
      可能性甚高，前揭雅虎公司回函亦同此認定，已如前述，
      自難遽認被告有出賣拍賣帳號及密碼之行為。
（三）至前揭刑事局雖亦回函表示無法認定被告帳號是否被盜用
      等語，有前揭內政部回覆函在卷可按（見前本院審易卷第
      32頁正、反面），且被告於警詢時供稱：於96年6 月份停
      止未再使用該帳號等語（見警卷第2 頁），核與前揭雅虎
      公司函覆表示該帳號於96年6 月5 日曾變更帳號、密碼等
      情之變動時間若符，已如前述，然被告亦於本院審理時供
      稱：其於警詢之答覆係指至少在96年6 月以前即未再使用
      等語（見本院卷第17頁），則衡酌對於過往記憶時間之喚
      起，一般人多以年初、年中、年尾，抑或月初、月中、上
      旬、下旬稱之，則被告選擇以年中6 月份為時間喚起之記
      憶，非無可能，自不得以上揭帳號密碼變更時間之巧合，
      據以認定被告有提供他人帳號密碼之情。
（四）綜上所述，竊取網路帳號密碼之情甚多，即無法排除被告
      前揭雅虎拍賣帳號係遭盜用之可能。此外，公訴人復未提
      出其他積極證據足資證明被告確有前開犯行，基於罪疑唯
      輕原則，難謂被告有何幫助詐欺取財犯行。揆諸首揭說明
      ，係屬不能證明被告犯罪，自應為無罪之諭知。
據上論斷，應依刑事訴訟法第301條第1項，判決如主文。
本案經檢察官丙○○到庭執行職務。
中    華    民    國    97    年    10    月    23    日
                  刑事第十五庭  審判長法  官   鄭詠仁
                                      法  官   方錦源
                                      法  官   謝枚霏
以上正本證明與原本無異。
如不服本判決應於收受送達後10日內向本院提出上訴書狀，並應
敘述具體理由；如未敘述上訴理由者，應於上訴期間屆滿後20日
內向本院補提理由書（均須按他造當事人之人數附繕本）「切勿
逕送上級法院」。
中    華    民    國    97    年    10    月    23    日
                                      書記官   楊馥如


司法院資訊處製作；財團法人民間司法改革基金會備份。
